臺灣高等法院臺南分院刑事裁定
110年度抗字第586號
抗  告  人  
即 受 刑人  孫家德


上列抗告人因撤銷緩刑案件，不服臺灣臺南地方法院中華民國11
0年6月29日所為裁定（110年度撤緩字第94號），提起抗告，本
院裁定如下：
    主  文
抗告駁回。
    理  由
一、聲請意旨略以：受刑人即抗告人孫家德（下稱抗告人）因違
    反銀行法案件，經臺灣高雄地方法院（下稱高雄地院）於民
    國109年8月18日以106年度金重訴字第9號判決判處有期徒刑
    1年10月，緩刑5年，於109年10月6日確定在案。詎受刑人於
    緩刑前即104年11月起至105年10月間故意犯違反銀行法案件
    ，經最高法院於110年4月15日以110年度台上字第2644號判
    決判處有期徒刑1年6月確定，迄今未逾6月。依刑法第75條
    第1項第2款之規定，應撤銷其緩刑之宣告，爰依刑事訴訟法
    第476條規定聲請撤銷等語。
二、原裁定意旨略以：抗告人因違反銀行法案件，經高雄地院10
    6年度金重訴字第9號判處有期徒刑1年10月，緩刑5年，於10
    9年10月6日確定，緩刑期間為109年10月6日起至114年10月5
    日止。抗告人於緩刑前因故意犯違反銀行法案件，經本院10
    8年度金上訴字第874號判處有期徒刑1年6月，並經最高法院
    於110年4月15日以110年度台上字第2644號判決駁回上訴而
    告確定。是受刑人於前開案件緩刑前，因故意犯他罪，而在
    緩刑期內受逾6月有期徒刑之宣告確定，核與刑法第75條第1
    項第2款之規定相符。是檢察官聲請撤銷抗告人緩刑之宣告
    ，應予准許，爰依刑事訴訟法第476條，刑法第75條第1項第
    2款之規定，裁定抗告人前述緩刑宣告撤銷等語。
三、抗告意旨略以：刑法第75條第1項規定，僅需符合第1、2款
    之要件，即不分一切情節，一概基於需撤銷緩刑者有其特別
    惡性及對刑罰反應力薄弱等立法理由，一律應予撤銷緩刑，
    甚至不斟酌有無特別預防之考量，使其因撤銷緩刑後所可能
    加重之應執行有期徒刑，致生行為人所受之刑罰可能超過其
    所應負擔罪責之個案，其人身自由因此遭受過苛之侵害部分
    ，對人民受憲法第8條保障之人身自由所為限制，不符憲法
    罪刑相當原則，抵觸憲法第23條比例原則。抗告人前因受友
    人之邀，分別加入不同投資集團，本身投入大量資金，分別
    經原審法院及高雄地院諭知緩刑之宣告，顯見兩地院法官均
    對抗告人於案件所扮演之角色認以緩刑宣告為適當，以避免
    過度限制人民之自由基本權。卻因刑法第75條之規定，致使
    受理撤銷緩刑宣告之法官，僅能依法審判，依然秉持「惡法
    亦法」之概念撤銷緩刑，完全不考慮撤銷緩刑之必要性情節
    何在，未審究撤銷緩刑之一切情節，有無特別預防之考量、
    比例原則、憲法制度性保障人民自由權等，顯有違憲之虞，
    為此，提起抗告，請求撤銷原裁定，改諭知駁回聲請等語。
四、按刑法於94年2月2日修正增列第75條之1規定，考其立法理
    由：「緩刑制度係為促使惡性輕微之被告或偶發犯、初犯改
    過自新而設，如於緩刑期間、緩刑前故意犯罪，且受不得易
    科罰金之有期徒刑以上刑之宣告確定者，足見行為人並未因
    此而有改過遷善之意，不宜給予緩刑之寬典，而有『應』撤銷
    緩刑宣告之必要。至於有上開情形，而受可易科罰金之有期
    徒刑之宣告者，因犯罪情節較輕，以此列為『應撤銷』緩刑之
    事由，似嫌過苛，爰改列為第75條之1「得撤銷」緩刑之事
    由，以資衡平。」，將撤銷緩刑之事由，區分為第75條「應
    撤銷」及第75條之1「得撤銷」二種原因，賦予法院於第75
    條之1第1項各款事由時，得裁量斟酌是否撤銷先前緩刑之宣
    告，以資彈性適用。準此，法院僅於刑法第75條之1第1項各
    款所列得撤銷緩刑之情形，始得依職權本於合目的性之裁量
    ，妥適審酌被告所犯前後數罪間，關於法益侵害之性質、再
    犯之原因、違反法規範之情節是否重大、被告主觀犯意所顯
    現之惡性及其反社會性等情，是否已使前案原為促使惡性輕
    微之被告或偶發犯、初犯改過自新而宣告之緩刑，已難收其
    預期之效果，而確有執行刑罰之必要。至於刑法第75條第1
    項所規定之要件一經具備，法院即無庸再行審酌其他情狀，
    應逕予撤銷緩刑。可徵立法者認為被告有刑法第75條第1項
    「應撤銷」事由時，所顯現的惡性及違反法規範之反社會性
    非微，而與緩刑制度係為促使惡性輕微之被告或偶發犯、初
    犯改過自新之本旨有悖，此等故意犯罪之情節較諸增訂第75
    條之1「得撤銷」之原因為重，不宜給予緩刑之優惠，而有
    「應撤銷」緩刑宣告之必要，因而將撤銷緩刑事由區分為第
    75條第1項「應撤銷」及第75條之1第1項「得撤銷」分列規
    定，法院僅於具備第75條之1第1項「得撤銷」之各款事由之
    情形，得依職權本於合目的性裁量是否撤銷緩刑，而就第75
    條第1項各款所規定之要件一經具備，法院即無裁量餘地，
    無庸再行審酌其他情狀，應逕予撤銷緩刑。
五、經查，抗告人前因共同非法經營銀行收受存款業務違反銀行
    法案件，經高雄地院於109年8月18日以106年度金重訴字第9
    號判決處有期徒刑1年10月，緩刑5年（附條件）確定，緩刑
    期間自109年10月6日（即判決確定日）起至114年10月5日止
    （下稱前案）；抗告人另於緩刑前因共同非法經營銀行收受
    存款業務違反銀行法案件，經本院108年度金上訴字第874號
    判決處有期徒刑1年6月，抗告人不服上訴後，最高法院於11
    0年4月15日判決上訴駁回確定（下稱後案），有臺灣高等法
    院被告（即抗告人）前案紀錄表暨各該確定判決在卷可按，
    是抗告人確有於緩刑前因故意犯他罪，而於緩刑期內受逾6
    月有期徒刑之宣告確定至明。
六、參諸「前案」犯罪事實，抗告人係加入○○○公司擔任業務人
    員，負責對外招攬業務，與他人共同非法經營銀行收受存款
    業務，犯罪時間自103年2月20日起至105年5月25日遭查獲為
    止；「後案」之犯罪事實，則係先受高階公司招攬投資，再
    與他人共同基於非法經營銀行收受存款業務之犯意聯絡，以
    高階公司名義，對外招攬多數人或不特定多數人參與投資，
    犯罪時間自104年11月間起至105年10月間止，嗣經臺灣臺南
    地方檢察署檢察官指揮法務部調查局臺南市調查處於106年1
    0月16日、同年12月12日分別至共犯林益廷等人之住、居所
    執行搜索、拘提而查獲。抗告人前、後案所犯均屬違反銀行
    法第29條第1項之行為，均論以銀行法第125條第1項非法經
    營銀行業務罪，二案之案件型態、罪質、犯罪情節相同，犯
    罪時間重疊，同為故意犯，差別僅在於係加入不同的吸金集
    團，對不同的被害人實施犯罪行為。且經對照抗告人前、後
    案之犯罪時間，抗告人在前案於105年5月25日查獲後，並未
    知所警惕，仍持續為後案之犯罪行為，益見主觀犯意顯現之
    惡性，及未能尊重社會規範之反社會情節非微，堪認前、後
    案均非因一時失慮而犯，已不符合緩刑制度係為促使惡性輕
    微之被告或偶發犯、初犯改過自新而設之立法本旨。此由後
    案雖據一審臺灣臺南地方法院諭知緩刑，惟經檢察官以一審
    諭知緩刑不當為由提起上訴，本院108年度金上訴字第874號
    亦於判決理由說明一審諭知緩刑不當，據為撤銷一審判決之
    理由（該判決第23頁），益足以證明抗告人就後案不適於受
    緩刑之諭知。從而，檢察官以抗告人具備刑法第75條第1項
    第2款「應撤銷」緩刑事由，聲請原審法院撤銷抗告人前案
    緩刑宣告，於法有據。抗告意旨援引後案一審宣告緩刑，並
    以抗告人犯罪情節，不具備撤銷緩刑之必要性，主張本案撤
    銷緩刑有違憲之虞等情，尚無足採。
七、綜上所述，原審認檢察官之聲請，符合刑法第75條第1項第2
    款規定，裁定撤銷抗告人前案緩刑之宣告，於法並無不合。
    抗告人執前詞提起本件抗告，為無理由，應予駁回。
據上論斷，應依刑事訴訟法第412條，裁定如主文。
中　　華　　民　　國   110    年    8    月    6    日
                  刑事第六庭    審判長法  官  張瑛宗
                                      法  官  林坤志
                                      法  官  林逸梅
以上正本證明與原本無異。
不得再抗告。
                                      書記官  施淑華
中　　華　　民　　國   110    年    8    月    6    日